【裁判字號】    96,訴,1136
【裁判日期】    970229
【裁判案由】    台灣地區與大陸地區人民關係條例等
【裁判全文】
臺灣臺北地方法院刑事判決              96年度訴字第1136號
公  訴  人  臺灣臺北地方法院檢察署檢察官
被      告  丙○○
指定辯護人  本院公設辯護人  張寅煥
上列被告因台灣地區與大陸地區人民關係條例等案件，經檢察官
提起公訴（96年度偵字第8197號），本院判決如下：
    主  文
丙○○共同意圖營利而違反不得使大陸地區人民非法進入臺灣地
區之規定，未遂，處有期徒刑壹年陸月，減為有期徒刑玖月，緩
刑參年，並應於本案判決確定後拾月內支付國庫新台幣拾萬元。
偽造如附表所示之印章參枚、印文肆枚、簽名貳枚，均沒收。
    事  實
一、丙○○明知大陸地區人民非經主管機關許可，不得進入臺灣
    地區，亦不得使大陸地區人民非法進入臺灣地區，且由自稱
    「吳美玉」、「小威」（均真實姓名、年籍不詳）等成年人
    ，逕自大陸地區投遞寄送業經臺灣地區之警察機關對保完成
    之大陸地區人民進入臺灣地區保證書，及臺灣地區人民所出
    具之代辦委託書等，來源與一般由在臺親人就近提出申請之
    辦理流程不符，顯屬偽造之文書，竟仍因貪圖每件扣除業者
    代辦費新臺幣（以下同）一千五百元後，仍可獲利五百元之
    代價，於民國九十五年間與「吳美玉」及「小威」等人，基
    於共同之犯意聯絡，為使大陸地區人民黃春英（前因從事與
    許可目的不符之活動或工作，於九十三年十一月一日經強制
    遣送出境）得以臺灣地區人民陳章（起訴書記載為「乙○
    ○」）配偶身分申請進入臺灣地區，而由「吳美玉」及「小
    威」利用不明方式偽刻黃春英配偶「陳章」、「屏東市政
    府警察局海豐派出所」及「警員張家維」印章各一枚，進而
    ：(一)冒用「陳章」名義偽簽其姓名一枚並蓋用前述偽刻之
    「陳章」印章製作印文一枚，用以偽造其代辦委託書一件
    ，(二)冒用「陳章」名義偽簽其姓名一枚，並蓋用前述偽刻
    之「屏東市政府警察局海豐派出所」、「警員張家維」及「
    陳章」印章製作印文各一枚，用以偽造表示陳章願擔任
    黃春英保證人，暨載明經警察機關詢問、對保完成等簽註意
    見之「大陸地區人民進入臺灣地區保證書」一件。旋於九十
    五年三月間某日，將上開偽造之代辦委託書、保證暨警方簽
    註意見書各一件，連同黃春英之證件影本與戶籍謄本，以「
    吳美玉」名義，自大陸地區（福建）寄送予丙○○指定代收
    且不知情之黃芳萍（丙○○姪女），經黃芳萍轉交予丙○○
    後，由丙○○以一千五百元之代價，將前開偽造資料交予不
    知情之代辦業者甲○○，委其代辦入境申請。甲○○於收取
    前開偽造資料後，即於九十五年四月七日持往前內政部警政
    署入出境管理局（設臺北市○○區○○街十五號，現改制為
    內政部入出國及移民署，以下簡稱境管局）辦理黃春英之入
    境申請而行使之，足以生損害各該被冒用名義人及境管局對
    於大陸地區人民入出境管理之正確性。嗣因境管局承辦人員
    發覺有異，未予核准申請，而未入境得逞，並函請屏東縣警
    察局訪查陳章之婚姻及申請狀況後，始悉前情。
二、案經屏東縣警察局潮州分局報請臺灣臺北地方法院檢察署檢
    察官偵查起訴。
    理  由
壹、證據能力部分：
    按傳聞法則之重要理論依據，在於傳聞證據未經當事人之反
    對詰問予以核實，乃予排斥，惟若當事人已放棄對原供述人
    之反對詰問權，於法院審判時表明同意該等傳聞證據可作為
    證據，基於證據資料愈豐富，愈有助於真實發現之理念，並
    貫徹刑事訴訟法修法加重當事人進行主義之精神，確認當事
    人對於證據能力有處分權之制度，傳聞證據經當事人同意作
    為證據，法院認為適當者，亦得為證據。本案當事人及辯護
    人於審理程序均表示同意使用下列供述及非供述證據，且本
    院斟酌卷內之證據並非非法取得，亦無證明力明顯過低之情
    形，且經於審判期日依法進行證據之調查、辯論，被告於訴
    訟上之程序權，已受保障，前揭各該證據，均得採為證據，
    先予敘明。
貳、實體部分：
  一、上開事實，業據被告丙○○於本院審理時供承不諱（見本
      院九十七年二月十四日審判筆錄），並經證人即代辦業者
      甲○○證述綦詳（見本院同日筆錄），核與被害人陳章
      警詢之指述相符（見九十六年度偵字第八一九七號卷第七
      至九頁），復有快遞送件單（見同前偵查卷第二二頁）、
      本件入出臺灣地區申請書（見同前偵查卷第六七、六八頁
      ）、大陸地區人民進入臺灣地區保證書（見同前偵查卷第
      七五頁）、委託書（見同前偵查卷第八十頁）、內政部警
      政署刑事警察局九十六年三月二十六日刑鑑字第０九六０
      ０四二九一五號鑑定書（見同前偵查卷第二四至二六頁）
      、內政部入出國及移民署九十六年五月二日函及附件（見
      同前偵查卷第五五至八五頁）暨同署九十七年一月二十八
      日函及附件（見本院卷第六十至七十三頁）等件附卷可稽
      ，事證明確，被告犯行洵堪認定。
  二、按大陸地區人民非經主管機關許可，不得進入臺灣地區，
      臺灣地區與大陸地區人民關係條例第十條第一項定有明文
      ，而大陸地區人民，其父母、配偶或子女在臺灣地區設有
      戶籍者，得申請進入臺灣地區探親，大陸地區人民進入臺
      灣地區許可辦法第三條第一項第三款亦有明定。本件被告
      為使大陸地區人民黃春英得依上開規定入境臺灣地區，竟
      使用偽造之代辦委託書暨以警察機關名義簽註意見之保證
      書，以與臺灣地區配偶團聚為由，申請來臺，藉以規避政
      府對大陸地區人民入境之管制，實質上形同以非法手段使
      大陸地區人民進入臺灣，且被告係與「吳美玉」及「小威
      」約定以二千元為申辦代價，目的在圖得扣除代辦業者費
      用之差額五百元，其主觀上基於營利之意圖甚明。是核被
      告所為係犯刑法第二百十六條、第二百十條、二百十一條
      之行使偽造私文書、公文書罪及違反臺灣地區與大陸地區
      人民關係條例第十五條第一款不得使大陸地區人民非法進
      入臺灣地區之規定未遂，應依同條例第七十九條第四項、
      第二項處斷。公訴人漏未審酌被告之營利意圖，認其違反
      臺灣地區與大陸地區人民關係條例第十五條第一款規定未
      遂，應依同條例第四項、第一項處罰，尚有未合，惟二者
      基本社會事實同一，應予變更此部分起訴法條。至於本件
      偽造「陳章」、「屏東市政府警察局海豐派出所」及「
      警員張家維」印章、印文之行為應為偽造上述私文書及公
      文書之部分行為，偽造私文書、公文書之低度行為則為行
      使各該文書之高度行為所吸收，均不另論罪。又被告利用
      不知情之代辦業者甲○○送件申請入境以規避政府之入境
      管制，則為間接正犯。
  三、次按，被告行為後，刑法於九十四年二月二日修正公布，
      並於九十五年七月一日起施行。依修正後刑法第二條第一
      項規定，行為後法律有變更者，適用行為時之法律，但行
      為後之法律有利於行為人者，適用最有利於行為人之法律
      ，此係規範行為後法律變更所生新舊法律比較適用之準據
      法，本身尚無新舊法比較之問題，故於刑法修正施行後，
      應一律適用現行刑法第二條第一項之規定，為「從舊從輕
      」之比較。此外：
      (一)被告行為後，臺灣地區與大陸地區人民關係條例第七十
        九條第二項之規定雖未經修正，惟其法定刑之罰金刑部
        分，依修正後刑法第三十三條第五款規定，已將原罰金
        刑最低額度由銀元一元（相當於新臺幣三元），提高為
        新臺幣一千元以上，且以百元計之，比較新、舊法結果
        ，應以行為時法律即修正前刑法第三十三條第五款規定
        有利於被告。
      (二)修正前刑法第五十五條牽連犯之規定，業經刪除，此刪
        除雖非犯罪構成要件之變更，但已影響被告本案刑罰之
        法律效果，自屬法律有變更，依修正後刑法第二條第一
        項規定，比較新、舊法結果，仍應適用較有利於被告之
        行為時法律即修正前刑法論以牽連犯。
      (三)有關未遂犯得減輕其刑之規定，僅將得減輕其刑之規定
        自刑法第二十六條第一項前段移列第二十五條第二項，
        對被告而言並無輕重比較之影響。
      (四)修正後刑法第二十八條，係將修正前共同正犯包括「陰
        謀共同正犯」及「預備共同正犯」之範圍，縮小在著手
        「實行」犯罪概念下共同參與行為者為限，始成立共同
        正犯，故將原條文文字「實施」修正為「實行」，應認
        共同正犯之範圍已有變更，惟本件被告所為係實行正犯
        ，不論依修正前、後之規定，均屬共同正犯之範圍，自
        應依法律適用之原則依修正後刑法之規定論處。
      是核被告以一送件申請之行為，同時行使前述偽造私文書
      及公文書，為想像競合犯，應從一重之行使偽造公文書罪
      處斷；又所犯行使偽造公文書與意圖營利使大陸地區人民
      非法進入臺灣未遂罪間，互有方法、目的之牽連犯關係，
      應依修正前刑法第五十五條之規定從一重之意圖營利違反
      不得使大陸地區人民非法進入臺灣地區規定罪未遂處斷。
      其與「吳美玉」、「小威」等成年人間，就上述犯行具有
      犯意聯絡與行為之分擔，應論以共同正犯。被告著手犯罪
      構成要件之實施，尚未得逞即遭查獲，是為未遂，應依刑
      法第二十五條第二項規定減輕其刑。爰審酌被告以依親（
      團聚）申請之方式，欲使大陸地區人民非法進入臺灣地區
      ，對於我國戶政及社會管理造成相當之影響，惟其因一時
      失慮，貪圖每件五百元之報酬，參與遞送轉交資料，且於
      本院審判程序中供承犯行，並表悔意等一切情狀，量處如
      主文所示之刑。又被告行為後，中華民國九十六年罪犯減
      刑條例業於九十六年七月四日制定公布，於同年七月十六
      日生效施行，本件被告犯行合於減刑要件，併應依法減刑
      二分之一。末核，被告前未曾因故意犯罪受有期徒刑以上
      刑之宣告，有臺灣高等法院被告前案紀錄表一件在卷足憑
      ，其於本院審理時供承犯行，深表悔意，本院認其經此偵
      審程序之教訓後，亦當知所警惕，信無再犯之虞，前開所
      宣告之刑，以暫不執行為適當，又本件犯罪時間雖在前述
      刑法修正前，仍應依修正後刑法第七十四條第一項之規定
      諭知緩刑三年（最高法院九十五年第八次刑事庭會議決議
      第七點參照），用啟自新，併斟酌被告僅因貪圖些微報酬
      危及入境管理之正確性，認應命其向公庫支付一定之金額
      為宜，爰依同條第二項第四款規定，命被告於本件確定後
      十月內，應向國庫支付十萬元。另本件偽造之「陳章」
      、「屏東市政府警察局海豐派出所」、「警員張家維」印
      章各一枚，雖未經扣案，然無證據證明其已滅失；前述偽
      造之黃春英九十五年三月五日「大陸地區人民進入臺灣地
      區保證書」及九十五年四月陳章之「委託書」各一件雖
      經提出申請而非被告所有，惟其上如附表編號四、五所示
      之「陳章」、「屏東市政府警察局海豐派出所」、「警
      員張家維」印文共四枚，「陳章」簽名一枚，均屬偽造
      ，併依刑法第二百十九條之規定諭知沒收。
據上論斷，應依刑事訴訟法第二百九十九條第一項前段、第三百
條，臺灣地區與大陸地區人民關係條例十五條第一款、第七十九
條第四項、第二項，刑法第十一條前段、第二條第一項、第二十
八條、第二十五條第二項、第二百十六條、第二百十條、第二百
十一條、第二百十九條、第七十四條第一項第一款、第二項第四
款，修正前刑法第五十五條、第三十三條第五款，刑法施行法第
一條之一，中華民國九十六年罪犯減刑條例第二條第一項第三款
、第七條，判決如主文。
本案經檢察官林達到庭執行職務
中    華    民    國    97    年    2    月    29     日
                  刑事第十一庭  審判長法  官  劉方慈
                                      法  官  江俊彥
                                      法  官  陳勇松
以上正本證明與原本無異。
如不服本判決，應於判決送達後10日內，向本院提出上訴狀。
                                      書記官  林妙穗
中    華    民    國    97    年    3     月    3     日
附表：
┌──┬───────────────────────────┐
│編號│應  沒  收  物  品                                    │
├──┼───────────────────────────┤
│ 一 │「陳章」印章一枚                                    │
├──┼───────────────────────────┤
│ 二 │「屏東市政府警察局海豐派出所」印章一枚                │
├──┼───────────────────────────┤
│ 三 │「警員張家維」印章一枚                                │
├──┼───────────────────────────┤
│ 四 │黃春英九十五年三月五日「大陸地區人民進入臺灣地區保證書│
│    │」上偽造之「陳章」、「屏東市政府警察局海豐派出所」、│
│    │「警員張家維」印文各一枚，「陳章」簽名一枚。        │
├──┼───────────────────────────┤
│ 五 │九十五年四月陳章委託書上偽造之「陳章」印文及簽名各│
│    │一枚。                                                │
└──┴───────────────────────────┘
附錄論罪法條：
臺灣地區與大陸地區人民關係條例第15條
（禁止行為）
下列行為不得為之：
一、使大陸地區人民非法進入臺灣地區。
二、明知臺灣地區人民未經許可，而招攬使之進入大陸地區。
三、使大陸地區人民在臺灣地區從事未經許可或與許可目的不符
    之活動。
四、僱用或留用大陸地區人民在臺灣地區從事未經許可或與許可
    範圍不符之工作。
五、居間介紹他人為前款之行為。
臺灣地區與大陸地區人民關係條例第79條
（罰則）
違反第15條第1款規定者，處1年以上7年以下有期徒刑，得併科
新臺幣一百萬元以下罰金。
意圖營利而犯前項之罪者，處3年以上10年以下有期徒刑，得併
科新臺幣五百萬元以下罰金。
前二項之首謀者，處 5 年以上有期徒刑，得併科新臺幣一千萬
元以下罰金。
前三項之未遂犯罰之。
中華民國船舶、航空器或其他運輸工具所有人、營運人或船長、
機長、其他運輸工具駕駛人違反第15條第1款規定者，主管機關
得處該中華民國船舶、航空器或其他運輸工具一定期間之停航，
或廢止其有關證照，並得停止或廢止該船長、機長或駕駛人之職
業證照或資格。
中華民國船舶、航空器或其他運輸工具所有人，有第1項至第4
 項之行為或因其故意、重大過失致使第三人以其船舶、航空器
或其他運輸工具從事第1項至第4項之行為，且該行為係以運送大
陸地區人民非法進入臺灣地區為主要目的者，主管機關得沒入該
船舶、航空器或其他運輸工具。所有人明知該船舶、航空器或其
他運輸工具得沒入，為規避沒入之裁處而取得所有權者，亦同。
前項情形，如該船舶、航空器或其他運輸工具無相關主管機關得
予沒入時，得由查獲機關沒入之。
中華民國刑法第210條
（偽造變造私文書罪）
偽造、變造私文書，足以生損害於公眾或他人者，處5年以下有
期徒刑。
中華民國刑法第216條
（行使偽造變造或登載不實之文書罪）
行使第210條至第215條之文書者，依偽造、變造文書或登載不實
事項或使登載不實事項之規定處斷。
中華民國刑法第211條
（偽造變造公文書罪）
偽造、變造公文書，足以生損害於公眾或他人者，處1年以上7
年以下有期徒刑。


司法院資訊處製作；財團法人民間司法改革基金會備份。
